---
output: github_document
---

<!-- README.md is generated from README.Rmd. Please edit that file -->

```{r, include = FALSE}
knitr::opts_chunk$set(
  collapse = TRUE,
  comment = "#>",
  fig.path = "man/figures/README-",
  out.width = "100%"
)
```

# seader

<!-- badges: start -->
<!-- badges: end -->

Infraestrutura de dados municipais versionados para análise demográfica e social no Brasil.

O pacote **seader** fornece funções para acessar bases públicas consolidadas e versionadas, publicadas no repositório [`seader-data`](https://github.com/fujisima/seader-data).

Atualmente disponível:

- 📊 Nascidos vivos por sexo (2019–2025)
- Unidade de análise: Município (código IBGE)
- Formato: Parquet
- Acesso lazy via Arrow

## Installation

You can install the development version of seader from [GitHub](https://github.com/) with:

``` r
install.packages("remotes")
remotes::install_github("fujisima/seader")
```

## Example

This example demonstrates how to access birth data:

```{r example}
library(seader)
library(dplyr)

nascidosvivos <- read_birth(year = 2025)

# 3550308 corresponds to the municipality of São Paulo
query <- nascidosvivos |> filter(cod_ibge == 3550308) 
query |> collect()
```

